臺灣屏東地方法院民事裁定            100年度監宣字第153號
聲  請  人  宋麟興
相  對  人  宋林冬梅
上列聲請人聲請監護宣告事件，本院裁定如下：
    主  文
宣告宋林冬梅（女、民國二十九年十一月十五日出生、身分證統
一編號：Ｚ000000000號）為受監護宣告人。
選定宋麟興（男、民國二十四年七月二十一日出生、身分證統一
編號：Ｚ000000000號）為受監護宣告人宋林冬梅之監
護人。
指定林昌增（男、民國五十年六月十五日出生、身分證統一編號
：Ｚ000000000號）為會同開具財產清冊之人。
聲請費用新臺幣壹仟元由受監護宣告之人負擔。
    理  由
一、聲請意旨略以：相對人宋林冬梅（女，民國29年11月15日出
    生，身分證統一編號：Ｚ000000000號，住屏東縣內埔鄉○○
    村○○路67號）為聲請人宋麟興之配偶，因急性心肌梗塞、
    缺氧性腦病變，致不能為意思表示或受意思表示，或不能辨
    識其意思表示之效果，為此依民法第14條之規定，聲請宣告
    相對人為受監護宣告人，並由聲請人宋麟興擔任相對人之監
    護人，另指定相對人之弟林昌增為會同開具財產清冊之人等
    語。
二、聲請人宋麟興主張上開各情，業據其等提出戶籍謄本、長庚
    醫療財團法人高雄長庚紀念醫院診斷證明書影本、寶建醫院
    出院病歷摘要影本、財政部臺灣省南區國稅局財產歸屬資料
    清單、銀行存摺影本、稅務電子閘門所得調件明細表、同意
    書等件為證，又經本院前往嘉鴻老人養護中心，於鑑定人黃
    文翔醫師前點呼相對人宋林冬梅，相對人無反應，再經本院
    就相對人之精神及心智狀況訊問鑑定人，鑑定人鑑定結果認
    為：個案過去無重大生理疾病病史，僅於3 年前曾經遭遇車
    禍，右手臂與右鎖骨骨折，於屏東市國仁醫院住院治療。個
    案於99年12月24日發生急性心肌梗塞，經過國仁醫院、長庚
    醫院以及屏東寶建醫院治療，其意識陷入昏迷狀態始終無法
    恢復，出院之後轉往安養中心接受長期照顧迄今。個案於(一)
    身體狀態方面：理學檢查：身材中等、臉色蒼白、營養不
    良、剪短髮、全身肢體癱瘓、關節僵硬變形有扭曲現象。鼻
    腔插有鼻胃管、氧氣管，尿袋插有導尿管。臨床檢查：意
    識昏迷。眼神呆滯、目光茫然，無法與人做口語溝通。會談
    中個案無法正確了解他人之意思表達，對他人之意思表達無
    法正確回應，無法回應任何問題，也無法以肢體語言表達個
    人意志。呼吸道內有許多痰卡在氣管內隨著呼吸上下氣管的
    聲音、大小便失禁。個案不會認字，也不會寫字。長短期記
    憶能力喪失。(二)精神狀態：意識昏迷、雙眼微睜但是眼珠不
    會隨著呼喚搜尋聲音來源，無法辨識家人，對外界呼喚無辨
    識與理會能力，認知功能嚴重受損，喪失語言表達能力，也
    無法識字，因此也無法筆談，對於問話也無法正確了解別人
    問話內容，也無法使用肢體語言（點頭、搖頭、揮手、伸出
    手指頭代表數字…等）正確回應。對於時間、地方、人物之
    定向能力完全喪失。長短期記憶也明顯喪失。(三)日常生活狀
    況方面：日常生活狀況自理情形：進食、沐浴、翻身、大
    小便、移動身體、更衣…皆完全無法自理。無法自己坐起、
    站立、走動。目前靠鼻胃管餵食以及使用紙尿布處理大小便
    。經濟活動能力（包括管理處理自己財產之能力）：無法
    自行購物、無法做簡單之二位數字加減計算、無法辨識錢幣
    幣值、不會到金融機構辦理存款提款、不知如何保管與儲存
    自己之財物，完全無處理財產之能力。社會性：無職業功
    能、無社交功能、無法自行搭乘或使用大眾交通工具、無法
    自行認路回家、無自我安排休閒活動之功能。綜上評估：個
    案各項功能退化嚴重，生活完全無自理能力，必須長期依賴
    家人、醫療或養護機構照顧，且個案目前已經處於昏迷狀態
    因而導致個人之認知功能嚴重失能，為意思表示或受意思表
    示或辨識其意思表示效果之能力幾乎完全喪失，此外也已經
    完全失去行為能力，無法獨力處理個人事務與從事個人財務
    管理，應已經達到監護宣告之標準等語，有本院100 年12月
    2 日勘驗筆錄及屏安醫院100 年12月2 日屏安醫字第（100
    ）0520 號 函所附精神鑑定報告書1 份在卷可憑。本院綜合
    上開勘驗結果及鑑定人之意見，認相對人確因昏迷狀態，致
    不能為意思表示或受意思表示之程度，而聲請人乃相對人之
    配偶，有戶籍謄本在卷可稽，故聲請人聲請對相對人為監護
    之宣告，核無不合，爰依民法第14條第1 項規定，宣告相對
    人為受監護宣告之人。
三、又按受監護宣告之人應置監護人；法院為監護之宣告時，應
    依職權就配偶、四親等內之親屬、最近一年有同居事實之其
    他親屬、主管機關、社會福利機構或其他適當之人選定一人
    或數人為監護人，並同時指定會同開具財產清冊之人；法院
    選定監護人時，應依受監護宣告之人之最佳利益，優先考量
    受監護宣告之人之意見，審酌一切情狀，並注意下列事項：
    （一）受監護宣告之人之身心狀態與生活及財產狀況。（二
    ）受監護宣告之人與其配偶、子女或其他共同生活之人間之
    情感狀況。（三）監護人之職業、經歷、意見及其與受監護
    宣告之人之利害關係。（四）法人為監護人時，其事業之種
    類與內容，法人及其代表人與受監護宣告之人之利害關係，
    修正後之民法第1110條、第1111條第1 項、第1111條之1 定
    有明文。
四、查聲請人宋麟興為受監護宣告人即相對人之配偶，有意願擔
    任受監護宣告人之監護人，且協助照護受監護宣告人，復經
    其最近親屬即受監護宣告人之弟妹林昌增、林昌和、林春梅
    、邱林清梅、林滿梅之同意，有其出具之同意書在卷可查，
    故由聲請人宋麟興負責養護及照顧受監護宣告人並管理其財
    產，應能符合法律規定及相對人之最佳利益，爰選定聲請人
    宋麟興為監護人。另依上開規定，法院於選定監護人時，應
    同時指定會同開具財產清冊之人，及依民法第1113條準用同
    法第1099條之規定，監護開始時，監護人對於受監護人之財
    產，應依規定會同當地直轄市、縣（市）政府指派或法院指
    定之人，於2 個月內開具財產清冊，並陳報法院。為使第三
    人得於期限內開具財產清冊並陳報法院，並衡酌第三人林昌
    增係受監護宣告人之弟，有意願擔任會同開具財產清冊，且
    業經受監護宣告人之弟妹林昌和、林春梅、邱林清梅、林滿
    梅同意，有上開同意書在卷可稽，爰併指定第三人林昌增為
    會同開具財產清冊之人。
五、依民事訴訟法第608 條第1 項、非訟事件法第24條第1 項，
    裁定如主文。
中    華    民    國   100    年    12    月    20    日
                  家事庭        法  官  王以齊
正本係照原本作成。
如不服本裁定關於選定監護人及指定會同開具財產清冊之人等部
分，應於送達後10日內向本院提出抗告狀，並繳納抗告費新臺幣
1,000元；其餘關於宣告監護之部分，不得抗告。
中    華    民    國   100    年    12    月    20    日
                                書記官  賀燕花